【裁判字號】    97,簡抗,2
【裁判日期】    970722
【裁判案由】    毒品危害防制條例
【裁判全文】
臺灣基隆地方法院刑事裁定               97年度簡抗字第2號
抗  告  人
即  被  告  乙○○
上列抗告人即被告因違反毒品危害防制條例案件，不服本院基隆
簡易庭中華民國97年5 月19日97年度基簡字第282 號裁定，提起
抗告，本院第二審合議庭裁定如下：
    主  文
抗告駁回。
    理  由
一、原審裁定意旨略以：抗告人即被告乙○○經本院以97年度基
    簡字第282 號判決判處刑責，判決送達於抗告人住所時，因
    未獲會晤本人，亦無受領文書之同居人或受僱人，業於民國
    97年4 月2 日將該判決合法寄存送達於基隆市警察局第一分
    局延平街派出所，並經抗告人之子甲○○於同年4 月5 日至
    該所代上訴人領取，抗告人至遲應於97年4 月15日前提起上
    訴，乃其遲至97年4 月17日始行上訴，顯已逾越上訴期間，
    其上訴即屬違背法律上之法律之程式，應予駁回等情。
二、抗告意旨略以：抗告人之子甲○○對法律常識一竅不通，於
    代領判決書後，未特別通知抗告人，而抗告人於花蓮縣光復
    鄉工作，每半個月返家1 次，於97年4 月16日晚間返家時，
    始知甲○○代領判決書一事，因抗告人前經假釋出監，殘餘
    刑期尚餘6 年多，若喪失本案上訴權，勢必將遭撤銷假釋而
    入獄執行殘餘刑期，請求撤銷原審裁定，使抗告人重獲上訴
    權等情。
三、按提起上訴，應於送達判決後10日內為之；原審法院認為上
    訴不合法律上之程式者，應以裁定駁回之；又上開規定對於
    簡易判決之上訴亦有準用，刑事訴訟法第349 條前段、第
    362 條前段及第455 條之1 第1 項、第3 項分別定有明文。
    次按民事訴訟法第137 條第1 項規定：「送達於住居所、事
    務所或營業所不獲會晤應受送達人者，得將文書付與有辨別
    事理能力之同居人或受僱人。」同法第138 條第1 項、第2
    項規定：「送達不能依前2 條規定為之者，得將文書寄存送
    達地之自治或警察機關，並作送達通知書2 份，1 份黏貼於
    應受送達人住居所、事務所、營業所或其就業處所門首，另
    1 份置於該送達處所信箱或其他適當位置，以為送達。寄存
    送達，自寄存之日起，經10日發生效力。」又辦理民事訴訟
    事件應行注意事項第141 項規定：「寄存送達自寄存之日起
    ，經10日發生效力。但受送達人於10日內領取受送達文書者
    ，於實際領取之日發生效力。」上開送達之規定，於刑事訴
    訟準用之，刑事訴訟法第62條已有明文，參酌民事訴訟法第
    138 條之立法理由可知，以寄存送達方式送達文書時，受送
    達人非必得以即時領取而知悉文書內容，故規定自寄存之日
    起經10日始發生送達效力，惟若受送達人於10日內已領取文
    書，因受送達人自領取之日起，即得知悉文書內容，是於受
    送達人實際領取文書之日起發生送達效力，而非仍自寄存之
    日起10日後始生送達效力；至於前開辦理民事訴訟應行注意
    事項第141 項固僅規定「受送達人」於10日內領取文書者，
    於實際領取之日發生效力，惟依據前開刑事訴訟法第62條準
    用民事訴訟法第137 條第1 項之規定，送達於應受送達人之
    住居所不獲會晤應受送達人時，得將文書付與有辨別事理能
    力之同居人，並於同居人收受文書之日發生送達之效力，亦
    即雖非由應受送達人親自收受文書，然因應受送達人之同居
    人代為收受文書時，應受送達人已處於隨時得以知悉文書內
    容之情形，是仍認於應受送達人之同居人收受文書時即發生
    送達效力，而非以應受送達人實際知悉文書內容時作為送達
    效力發生之起點，故送達於應受送達人之住居所未獲會晤應
    受送達人，亦無受領文書之同居人或受僱人，而將文書寄存
    於送達地之自治或警察機關，嗣由應受送達人之同居人於10
    日內前往領取文書者，參酌上開所述，應認應受送達人於其
    同居人實際領取文書時，已處於隨時得以知悉文書內容之情
    形，而於應受送達人之同居人實際領取文書之日，發生送達
    之效力，非僅以應受送達人本人於10日內領取寄存文書者，
    始得以適用前開注意事項第141 項之規定。
四、經查：
（一）抗告人因違反毒品危害防制條例案件，經本院基隆簡易庭
      於97年3 月20日以97年度基簡字第282 號判決判處有期徒
      刑6 月，減為有期徒刑3 月，於97年4 月2 日送達於抗告
      人之住居所基隆市○○區○○路11之2 號4 樓，因未獲會
      晤本人，亦無受領文書之同居人或受僱人，於97年4 月2
      日將該判決正本寄存於基隆市警察局第一分局延平街派出
      所，復經抗告人之子甲○○於97年4 月5 日前往上開派出
      所代為領取該判決正本等情，此有本院送達證書、受理訴
      訟文書寄存登記簿及戶籍資料查詢結果在卷可稽，首揭事
      實應堪認定。
（二）抗告人雖辯稱其在花蓮縣工作，未親自收受判決正本等情
      ，然抗告人於本案偵、審過程中，陳報之住址均為基隆市
      仁愛區○○路11之2 號4 樓，業經本院核閱該案卷宗無誤
      ，且該址亦為抗告人之戶籍址，此有個人基本資料查詢結
      果可參，而抗告人自稱在花蓮縣工作等語，卻未陳報其他
      可供送達之住址，是依抗告人之戶籍址送達判決正本並無
      不當；又抗告人之子甲○○之戶籍設在基隆市○○區○○
      路11之2 號4 樓，此有全戶戶籍資料查詢結果附卷可稽，
      且證人甲○○於本院調查時證稱其平日均居住於該址，因
      見門口黏貼寄存送達之通知書，遂於97年4 月5 日前往派
      出所代領判決正本，且之前寄送予抗告人之開庭傳票，亦
      均由其代領等語，核與抗告人於本院調查時供述之內容相
      符，堪信甲○○確實際居住於仁三路該址，為抗告人之同
      居人，另證人甲○○具有相當之學、經歷，堪認確有辨別
      事理之能力，而前開判決正本既經抗告人有辨別事理能力
      之同居人甲○○於97年4 月5 日前往延平街派出所代為領
      取，因抗告人於甲○○領取判決之日起，已處於隨時得以
      知悉判決內容之情形，參酌前揭所述，應認於甲○○實際
      領取判決正本之日，即發生送達效力，至於甲○○實際上
      有無通知抗告人，則非所問。復因抗告人之住所在基隆市
      ，依法院當事人在途期間標準規定，不計在途期間，是抗
      告人上訴期間應自其子代為收受判決之翌日即97年4 月6
      日起計算上訴期間，亦即抗告人至遲應於97年4 月15日提
      起上訴，惟抗告人遲至97年4 月17日始向本院提出上訴，
      此有原審卷附刑事上訴狀本院收文章可稽，是其上訴已逾
      上訴期間，原審以抗告人上訴逾期顯非合法為由，依刑事
      訴訟法第362 條前段之規定，駁回其上訴，經核並無不合
      。從而，抗告人仍執上開意旨提起抗告，為無理由，應予
      駁回。
據上論結，應依刑事訴訟法第455 條之1 第4 項、第5 項、第
412 條，裁定如主文。
中    華    民    國    97    年    7     月    22    日
                  刑事第二庭審判長法    官  陳志祥
                                  法    官  楊皓清
                                  法    官  邰婉玲
以上正本證明與原本無異。
不得再抗告。
中    華    民    國    97    年    7     月    22    日
                                  書 記 官  彭筠凱


司法院資訊處製作；財團法人民間司法改革基金會備份。
